【裁判字號】    96,訴,782
【裁判日期】    970305
【裁判案由】    偽造文書等
【裁判全文】
臺灣彰化地方法院刑事判決              96年度訴字第782號
公  訴  人  臺灣彰化地方法院檢察署檢察官
被      告  乙○○
                    現於臺灣臺中戒治所戒治中
上列被告因偽造文書等案件，經檢察官提起公訴（95年度偵字第
7106號、第11284號、96年度偵字第944號、第1452號、第2209號
、第2210號），本院判決如下：
    主  文
乙○○連續幫助共同連續意圖為自己不法之所有，以詐術使人將
本人之物交付，處有期徒刑捌月；減為有期徒刑肆月，如易科罰
金，以銀元佰元即新臺幣玖佰元折算壹日。
    犯罪事實
一、乙○○前曾因懲治盜匪條例案件，經法院判處應執行有期徒
    刑19年確定，於民國（下同）93年3月4日縮短刑期假釋出監
    ，現仍於假釋期間（不構成累犯）。緣因甲○○（通緝中，
    另為審結）於95年2月間起至同年5月間止，基於意圖為自己
    不法之所有及利益，與丁○○（通緝中，另為審結）、陳濟
    民（另案偵辦中）共同基於偽造證件、偽造私文書、常業詐
    欺之概括犯意聯絡，先由甲○○及丁○○以每申請1個郵局
    帳戶可得新台幣（下同）2000元至3000元不等之報酬，每申
    請1個門號可得1000元至1500元之不等之報酬，要求亦有犯
    意聯絡之丙○○（另為審結）提供相片數張，再以每偽造1
    張證件2萬元之代價，委請陳濟民在不詳時、地，連續偽造
    其上印有「內政部印」之公印文及貼有丙○○照片之被偽造
    名義人「陳秋鳳」、「陳秀玉」等人之偽造國民身分證或駕
    照等證件，俟上開証件偽造完成後，於95年3至5月間某連續
    三日，乙○○基於幫助連續詐欺之概括犯意，每日以二千元
    之代價受雇於甲○○，負責駕車搭載甲○○或丙○○，前往
    彰化縣各地之通信行，由丙○○單獨或由甲○○及丙○○共
    同持偽造證件，連續偽以被偽造名義人之名義，向各通信行
    申辦行動電話、門號，並以被偽造名義人「陳秋鳳」、「陳
    秀玉」等人之名義偽造申請書、客戶資料表，表示遵守申請
    書上所載約定事項而為申請門號之意，再將上開偽造之國民
    身分證、駕照等證件及手機門號申請書交予該通信行承辦人
    員據以核對是否確為本人並申請門號，而行使該偽造之國民
    身分證、駕照等證件、手機門號申請書，足以生損害於被偽
    造名義人「陳秋鳳」、「陳秀玉」等人及各通信公司管理客
    戶資料正確性、戶政機關對於國民身分證管理之正確性，並
    令通信行之人陷於錯誤，誤認係「陳秋鳳」等名義人之本人
    前來申請，且符合申辦行動電話門號之資格，而交付電信公
    司所有行動電話用戶識別卡（即SIM卡）及因搭配上開門號
    而贈送之手機。俟得手後甲○○即以每支門號1000元之價格
    出售予陳濟民，陳濟民再將之提供予詐騙集團使用，致於95
    年3月21日，有陳秀綢遭詐騙集團詐騙陷於錯誤，而依指示
    匯款90萬元入丙○○偽以「黃玉玫」之名義向中華郵政股份
    有限公司彰化市仔尾郵局所申請之局號0000000號、帳號為
    0000000號之帳戶內，後陳秀綢查覺有異始知受騙而報警處
    理。嗣於95年4月7日14時15分許，丙○○、甲○○及丁○○
    共同前往設在彰化縣彰化巿曉陽路49號「聯強電信行」，欲
    以前上方式再次辦理行動電話及門號時，為該店店員卯○○
    查覺謝宜君及丙○○據以辦理之身分證、駕照有異而報警處
    理，循線查獲而查悉上情。
二、案經陳秀綢訴請彰化縣警察局彰化分局報請臺灣彰化地方法
    院檢察署檢察官偵查起訴。
    理  由
壹、程序部分：
    刑事訴訟法第159條第1項雖規定，被告以外之人於審判外之
    言詞或書面陳述，除法律有規定外，不得作為證據。然同法
    第159條之5第1項、第2項亦規定，被告以外之人於審判外之
    言詞或書面陳述，經當事人於審判程序同意作為證據，法院
    審酌該言詞陳述或書面陳述作成時之情況，認為適當者，亦
    得為證據；當事人、代理人或辯護人於法院調查證據時，知
    有第159條第1項不得為證據之情形，而未於言詞辯論終結前
    聲明異議者，視為有前項之同意。經查本案被告、檢察官於
    本院準備程序中均一致同意被害人、証人申○○、癸○○、
    辰○○、寅○○、陳朝棟、未○○、戌○○、巳○○、卯○○、午○○、戊○○、丑○○、己○○、酉○○、壬○○、
    辛○○、亥○○、子○○、張賀婷、陳香儀、庚○○、陳秀
    綢於警詢時之指述；及共同被告丙○○於警訊及偵查中，共
    同被告丁○○於警訊及偵查中經具結之證言有證據能力；且
    於言詞辯論終結前，均未就所調查之證據主張有刑事訴訟法
    第159條第1項不得為證據之情形，本院審酌該言詞陳述是被
    害人、証人於警詢時及共同被告丁○○、丙○○於警訊及偵
    查中之證言，經錄音或錄影而作成等情況，亦認為適當為證
    據，是被害人、証人上開警詢及及共同被告丁○○、丙○○
    於警訊及偵查中之證述，自有證據能力，得為證據，合先敘
    明。
貳、實體部分：
一、訊據被告乙○○固坦承確有開車載送共同被告丙○○、甲○○等人辦理門號等情，惟矢口否認有何犯行，辯稱：伊不知
    渠等係以偽造之証件詐騙辦理手機，伊以為被告甲○○係作
    手機買賣之生意云云。經查：
  (一)、共同被告丁○○、丙○○、甲○○確係持偽造之証件，連
      續偽以被偽造名義人之名義，向各通信行申辦行動電話、
      門號，俟得手後共同被告甲○○即以每支門號1000元之價
      格出售予共同被告陳濟民，共同被告陳濟民再將之提供予
      詐騙集團使用等情，業據証人申○○、癸○○、辰○○、
      寅○○、陳朝棟、未○○、戌○○、巳○○、卯○○、午
      ○○、戊○○、丑○○、己○○、酉○○、壬○○、辛○○、亥○○、子○○、張賀婷、陳香儀、庚○○、陳秀綢
      於警訊，共同被告丁○○、丙○○、陳濟民於警訊、偵查
      中供証明確，並有扣案之行動電話申請書影本、偽造之証
      件影本等物在卷可稽，綜上足認，共同被告丁○○、丙○○、陳濟民、甲○○所為確係涉犯詐欺等犯行。
  (二)、乙○○於警詢中供承：「問：你於何時開始？受誰之指
      揮？駕駛何種車輛？搭載何人？至何處申請手機、SIM卡
      、存摺？答：從95年4月、5月間，正確時間我忘記了。甲○○僱用我3天。我只知道有申請手機、門號。」、「問
      ：以丙○○相片製作之偽造證件申辦之手機、SIM卡、存
      摺交給何人？你從中獲取多少利潤？答：丙○○申辦手機
      、SIM卡上車後交給甲○○處理。甲○○只有每天給我2仟
      元，共獲利6仟元。」、「答：彰化市的某些通信行、郵
      局我曾經載過丙○○去申辦過，但詳細時間、地點、次數
      我已忘記了。」、「問：你們此起詐騙集團，如何分工？
      答：是甲○○請我載他及丙○○至彰化縣市申辦手機。」
      、「問：你是否知以偽造證件向通訊行、郵局申辦手機、
      SI M卡、存摺後以此作為詐欺之犯罪工具，及提領詐欺所
      得贓款等詐欺行為是違法的行為？答：我知道。」等語。
      （以上參見96偵字第1452號偵卷23 -26頁；96彰警分偵字
      第3487號偵卷6-9頁）
      乙○○於偵查中供承：「問：你除了載丙○○去申請門
      號、帳號之外，尚載何人去以偽造證件去申請門號、帳號
      ？答：我只載丙○○跟甲○○去過而已。」、「問：甲○○共給你多少錢？答：每天2仟元、共6仟元，包括油錢。
      」等語。（以上參見95偵字第11284號偵卷15-16頁）「問
      ：何時開始載他們去的？答：95年4-5月份，確切日期忘
      記了。」、「問：你共載甲○○、丙○○去過幾家通訊行
      、郵局申辦門號、帳號？答：很多間，但彰化地區我不熟
      悉，都是甲○○指示我載他們前往彰化縣、市辦門號、帳
      號。」、「問：你知道他們持偽造證件去辦門號、帳號？
      答：我只知道他們申辦門號、帳號去賣給別人，至於賣給
      誰我不知道，我也不知道他們持偽造的證件辦理的。」、
      「問：對於涉犯幫助詐欺是否認罪？答：認罪。」等語。
      （以上參見96偵字第1452號偵卷32-34頁）
    據此，綜上被告乙○○之供証，足認被告乙○○確於95年3
    至5月間某連續三日，受雇於甲○○，負責駕車搭載甲○○
    或丙○○，前往彰化縣各地之通信行，連續偽以被偽造名義
    人之名義，向各通信行申辦行動電話、門號等情，足堪認定
  (三)、況查：
    共同被告丁○○於警詢中供証：「問：除了以上之嫌疑外
    是否還有其他嫌疑人參與你們的偽造文書、詐欺犯罪集團的
    成員？如何分工？答：還有乙○○（綽號阿和）、胡英季及
    陳濟民（綽號春風）等人。我們向通訊行、郵局申請之手機
    、SIM卡、存摺均是由甲○○再轉賣給陳濟民的，但是價錢
    多少我不知道，詳細的轉賣細節均是由甲○○與陳濟民接洽
    ；乙○○是幫甲○○工作的，乙○○幫忙帶謝宜君出去向通
    訊行、郵局申請手機、SIM卡、存摺，他們於何時去何處詐
    騙手機，我就不清楚」等語。（以上附於96彰警分偵字第
    1955警卷5-9頁；96彰警分偵字第3487號偵卷10-14頁）。共
    同被告丁○○於偵查中具結証稱：「問：乙○○是開車載你
    們去申請或載其他人去申請？答：他載其他人去申請，如果
    我跟甲○○沒有時間的話就由乙○○載丙○○出去申請，但
    是丙○○也知道乙○○曾經載其他的人持偽造證件去申請。
    」等語。（以上參見96偵字第944號偵卷27-28頁）
    共同被告丙○○於偵查中供証：「問：你如何認識乙○○
    ？答：是因為「賓哥」即甲○○找我去拿本件的偽造證件去
    申請門號、帳號時認識他的，因為有時是丁○○載著我跟「
    賓哥」去申請或是由「和哥」即乙○○載著「賓哥」跟我去
    申請。」等語。
  據此，綜上共同被告丁○○、丙○○之供証，益足確信，被告
  乙○○搭載共同被告偽辦門號詐取手機之情。
  (四)、至被告乙○○辯稱：以為被告甲○○係作手機買賣之生意
      伊不知渠等持偽造証件，偽辦門號、詐騙手機云云，惟查
      ，被告乙○○若果真堅信如此，則被告甲○○又豈需委請
      被告乙○○載送被告甲○○、謝宜君、丙○○等人，逐家
      電信行式的分別取得行動電話，此為任何稍具生活智能之
      人均難以如是確信之，況被告乙○○係為三十餘歲之成年
      人，更無何謬信之可能；又被告乙○○於偵查中自承：伊
      知道渠等申辦門號、帳號去賣給別人等語。（以上參見96
      偵字第1452號偵卷32-34頁）據上所述，被告乙○○對於
      共同被告  丁○○、丙○○、甲○○等係詐取手機、門號
      、交予詐騙集團供犯罪使用之情，實知之甚詳矣！是其上
      開所辯顯係臨訟卸責之詞，委無足採，事証已臻明確，被
      告乙○○犯行洵堪認定。
  (五)、又按刑法上之故意，區分直接故意（確定故意）與間接故
      意（不確定故意），「行為人對於構成犯罪之事實，明知
      並有意使其發生者」為直接故意，「行為人對於構成犯罪
      之事實，預見其發生而其發生並不違背其本意者」為間接
      故意；又申請手機門號為個人專用之工具，為便利大眾使
      用此一工具，對於申請手機門號並無設有任何特殊之限制
      ，一般民眾皆能自由申請，並得同時在不同行動電話商行
      、公司申使請使用，乃眾所周知之事實。依一般人之社會
      生活經驗，倘係經由合法使用手機門號，殊無大費周章使
      用他人門號之必要，況且近來類如刮刮樂、退稅轉帳、網
      拍購物等詐騙案件層出不窮，詐騙集團多利用人頭門號做
      為聯絡工具，不僅廣為媒體所披載，亦經政府一再宣導提
      醒注意，促請使用大眾注意，衡諸目前社會以電視、報紙
      甚至網路等管道流通資訊之普及程度，以及使用手機門號
      之頻繁，苟見有陌生人不思以自己名義申請開立門號，反
      而向不特定通訊行以不同名義申請、再轉售手機門號予他
      人使用，而絲毫未加懷疑其申請手機門號、轉售手機門號
      之目的即在於詐取他人財物？蓋一般人均有妥為保管其手
      機門號及防止他人任意使用之認識，縱在特殊情況偶需交
      付他人使用，亦必深入瞭解用途及合理性，始予提供，且
      該等專有物品如落入不明人士手中，極易被利用作為與財
      產有關之犯罪工具，此為吾人依一般生活認知所易於體察
      之常識。若有他人無正當理由，不斷轉售手機門號予他人
      使用，客觀上當可預見其目的係為有意隱瞞行為人之身分
      ，此乃極易瞭解之事，是以，被告乙○○應知詐騙集團多
      以蒐集他人手機門號作詐騙被害人之犯罪工具，故被告乙○○當可預見其搭載共同被告丙○○、甲○○四處申辦手
      機門號再提供予陌生之不詳姓名年籍成年之詐騙集團成員
      使用，將幫助他人實施犯罪。惟被告乙○○卻仍執意受雇
      搭載共同被告丙○○、甲○○四處申辦手機門號，足見其
      其遭不法利用向人詐騙財物之結果並不違背其本意。至被
      告乙○○搭載共同被告等申辦手機門號，既非詐欺取財罪
      之構成要件行為，且查無任何證據足資證明被告乙○○與
      共同被告丁○○、丙○○、甲○○或該不詳姓名年籍成年
      之詐騙集團成員間有何共同詐欺取財之犯意聯絡，被告乙○○僅係單純搭載共同被告四處申辦手機門號，並未參與
      偽造証件、詐欺手機、訛騙被害人之詐欺取財構成要件行
      為，主觀上僅係基於幫助該犯罪者之意思，應屬無疑。從
      而，本件事證明確，被告乙○○上開犯行，洵堪認定。
三、論罪科刑：被告乙○○行為後，刑法及刑法施行法業於94年
    2月2日經總統以華總一義字第09400014901號令修正公布，
    並於95年7月1日施行。按行為後法律有變更者，適用行為時
    之法律，但行為後之法律有利於行為人者，適用最有利於行
    為人之法律，現行刑法第2條第1項定有明文。此條規定乃與
    刑法第1條罪刑法定主義契合，而貫徹法律禁止溯及既往原
    則，係規範行為後法律變更所生新舊法律比較適用之準據法
    ，是刑法第2條本身雖經修正，但刑法第2條既屬適用法律之
    準據法，本身尚無比較新舊法之問題，應一律適用裁判時之
    現行刑法第2條規定以決定適用之刑罰法律，先予敘明。
    是按：
  (一)、刑法第339條第1項法定刑為罰金部分：刑法第339條第1項
      之詐欺取財罪之罰金刑部分，法定刑原為得科1,000元以
      下罰金，依罰金罰鍰提高標準條例第1條前段之規定提高
      為10倍，提高結果為得科銀元10,000元以下罰金。而依修
      正後刑法施行法第1條之1規定：「（第一項）中華民國94
      年1月7日刑法修正施行後，刑法分則編所定罰金之貨幣單
      位為新臺幣。（第二項）94年1月7日刑法修正時，刑法分
      則編未修正之條文定有罰金者，自94年1月7日刑法修正施
      行後，就其所定數額提高為30倍。但72年6月26日至94年1
      月7日新增或修正之條文，就其所定數額提高為3倍」，及
      刑法第33條第5款修正為：「主刑之種類如下：五、罰金
      ：新臺幣1千元以上，以百元計算之」等規定觀之，依修
      正後之法律，刑法第339條第1項詐欺取財罪所得科處之罰
      金刑最高額為新臺幣30,000 元、最低額為新臺幣1,000元
      ，然依被告行為時即修正前刑法第33條第5款規定之罰金
      最低額銀元1元，並提高10倍計算，前開罰金刑，最高額
      為銀元10,000元，最低額為銀元10元，若乘以3倍而換算
      為新臺幣，最高額雖與新法同為新臺幣30,000元，然最低
      額僅為新臺幣30元。因此，比較上述修正前、後之刑罰法
      律，自以被告行為時即修正前關於科處罰金刑之法律較有
      利於被告。
  (二)、又被告行為後，刑法第30條亦業經修正公布施行。修正施
      行前刑法第30條原規定：「幫助他人犯罪者，為從犯。雖
      他人不知幫助之情者，亦同。從犯之處罰，得按正犯之刑
      減輕之」，而現行刑法第30條則修正為：「幫助他人實行
      犯罪行為者，為幫助犯。雖他人不知幫助之情者，亦同。
      幫助犯之處罰，得按正犯之刑減輕之」。參照該條修正之
      立法理由說明，此項修正係「依學界通說既認幫助犯應採
      共犯從屬性說之『限制從屬形式』，使教唆犯及幫助犯之
      從屬理論一致，爰修正第1項之文字，以杜疑義」、「…
      明示幫助犯之成立，亦以被幫助者著手犯罪之實行，且具
      備違法性為必要。至於被幫助者是否具有『有責性（罪責
      ）』，皆不影響幫助犯之成立。因此，如被幫助之人未滿
      14歲，或有第19條第1項之情形而不罰，依幫助犯之限制
      從屬形式，仍得依其所幫助之罪處罰之」，是本次修正僅
      係參酌學說及實務見解，將幫助犯之條文規定予以明確化
      ，以杜爭議，故解釋上修正施行前後刑法第30條第2項之
      規定並無有利或不利於被告之問題，而係法條文字為部份
      修正，然此修正僅為法理之明文化，非屬法律之變更，自
      無庸依刑法第2條第1項為新舊法有利之比較，而應直接適
      用裁判時之法律（最高法院95年11月7日第21次刑事庭會
      議決議及最高法院95年度臺上字第6016號判決參照）。
  (三)、刑法第56條關於連續犯之規定亦經修正刪除，是於新法修
      正施行後，本件被告乙○○上開連續幫助犯行、共同被告
      丙○○、甲○○連續詐取手機明號並連續販賣予詐欺集團
      使用之行為，就其等所為，如依新法規定，應按數罪之規
      定併罰；如依修正刪除前之連續犯規定，則應依修正前刑
      法第56條規定以一罪論，但得加重其刑至2分之1，數罪併
      罰之結果，顯較以一罪論而加重其刑至2分之1之結果不利
      於上開詐騙集團成員。經比較新舊法結果，以舊法較有利
      於被告乙○○、共同被告丁○○、丙○○、甲○○及該不
      詳之詐欺集團成員。
  (四)、再被告乙○○於犯罪時即修正施行前刑法第41條第1項前
      段係規定：犯最重本刑為5年以下有期徒刑以下之刑之罪
      ，而受6個月以下有期徒刑或拘役之宣告，因身體、教育
      、職業、家庭之關係或其他正當事由，執行顯有困難者，
      得以1元以上3元以下折算1日，易科罰金；又依修正前罰
      金罰鍰提高標準條例第2條前段（現已刪除）規定，就其
      原定數額提高為100倍折算1日，亦即，以銀元3百元折算1
      日，經折算為新臺幣後，以新臺幣9百元折算1日。惟修正
      後之法律則規定：犯最重本刑為5年以下有期徒刑以下之
      刑之罪，而受6個月以下有期徒刑或拘役之宣告者，得以
      新臺幣1千元、2千元或3千元折算1日，易科罰金；比較修
      正前後之易科罰金折算標準，以施行前之規定，較有利於
      被告，則應依刑法第2條第1項前段，適用修正前刑法第41
      條第1項前段之規定，定其折算標準。
四、按刑法上之幫助犯，係指以幫助之意思，對於正犯資以助力
    ，而未參與實施犯罪之行為者而言，最高法院49年臺上字第
    77號判例著有明文可資參考。次按連續幫助與幫助連續原屬
    有別，如基於概括犯意，多次幫助他人犯罪，為連續幫助；
    如以一幫助行為，幫助他人連續犯罪，則為幫助連續，就幫
    助犯言，僅有一次之犯罪行為；如幫助者以多次幫助行為幫
    助他人連續犯罪，則為連續幫助連續，該幫助犯及被幫助之
    正犯，均有多次之犯罪行為。（最高院86年度臺上字第5680
    號、87年度臺上字第3865號判決參照）。查共同被告丁○○
    、丙○○、甲○○，基於意圖為自己不法所有之犯意，以上
    述之方式，使上開通訊行等分別陷於錯誤，因而交付本人之
    財物，其所為係犯刑法第56條、第339條第1項之連續詐欺取
    財罪。而被告乙○○先後3日多次幫助詐欺犯行，係基於幫
    助他人詐欺取財之不確定概括故意，且所為屬詐欺取財罪構
    成要件以外之行為，其時間緊接，方法相同，所犯構成要件
    相同之罪名，顯係基於概括犯意為之，依上開「所知輕於所
    犯，從其所知」之法理，核其所為係犯修正前刑法第56條、
    第30條第1項、第339條第1項之連續幫助連續詐欺取財罪。
    應依連續犯規定論以一罪，並加重其刑。被告乙○○幫助他
    人犯詐欺取財罪，為幫助犯，應依刑法第30條第2項之規定
    ，按正犯之刑度，減輕其刑。爰審酌被告乙○○不思以正當
    手段獲取財物之犯罪動機、目的，而幫助他人取得手機門號
    供犯罪使用，嚴重破壞犯罪查緝工作、影響社會治安及金融
    秩序；被告乙○○未坦白承認幫助詐欺取財之犯行，顯然欠
    缺反省之心之犯罪後態度等一切情狀，並念及被告乙○○本
    身並未實際參與本件偽造証件及詐欺取財之犯行，責難性較
    小，量處如主文所示之刑。又查被告乙○○犯罪時間，在96
    年4月24日以前，所犯為幫助詐欺罪，合於減刑條件，應依
    中華民國96年罪犯減刑條例第2條第1項第3款之規定，減其
    宣告刑二分之一，並依修正前刑法第41條第1項前段及修正
    前罰金罰鍰提高標準條例第2條之規定，諭知易科罰金之折
    算標準，以示懲儆。
據上論斷，應依刑事訴訟法第299條第1項前段，刑法第2條第1項
前段、第28條、第339條第1項，刑法第30條第1項前段、第2項、
修正前刑法第33條第5款、修正前刑法第56條、修正前刑法第41
條第1項前段，罰金罰鍰提高標準條例第1條前段、修正前罰金罰
鍰提高標準條例第2條，中華民國96年罪犯減刑條例第2條第1項
第3款、第7條、第9條，判決如主文。
本案經檢察官陳茂榮到庭執行職務。
中    華    民    國    97    年    3     月    5     日
                    刑事第三庭 審判長法   官  姚銘鴻
                                      法  官  林秉暉
                                      法  官  吳俊螢
以上正本證明與原本無異。
如不服本判決，應於判決送達後10日內，向本院提出上訴書狀，
上訴書狀應「敘述具體上訴理由」，並按他造當事人之人數附繕
本。「切勿逕送上級法院」。
告訴人或被害人對於判決如有不服具備理由請求檢察官上訴者，
其上訴期間之計算係以檢察官收受判決正本之日期為準。
中    華    民    國    97    年    3     月    5     日
                                      書記官  郭佳雯
中華民國刑法第30條
（幫助犯及其處罰）
幫助他人實行犯罪行為者，為幫助犯。雖他人不知幫助之情者，
亦同。
中華民國刑法第210條
（偽造變造私文書罪）
偽造、變造私文書，足以生損害於公眾或他人者，處 5 年以下有
期徒刑。
中華民國刑法第212條
（偽造變造特種文書罪）
偽造、變造護照、旅券、免許證、特許證及關於品行、能力服務
中華民國刑法第216條
（行使偽造變造或登載不實之文書罪）
行使第 210 條至第 215 條之文書者，依偽造、變造文書或登載
不實事項或使登載不實事項之規定處斷。
中華民國刑法第218條
（偽造盜用公印或公印文罪）
偽造公印或公印文者，處 5 年以下有期徒刑。
盜用公印或公印文足以生損害於公眾或他人者，亦同。
中華民國刑法第339條
（普通詐欺罪）
意圖為自己或第三人不法之所有，以詐術使人將本人或第三人之
物交付者，處5年以下有期徒刑、拘役或科或併科1千元以下罰金
。
以前項方法得財產上不法之利益或使第三人得之者，亦同。
前二項之未遂犯罰之。


司法院資訊處製作；財團法人民間司法改革基金會備份。
